Inventaris van het archief van de Vereniging van Openbare Bibliotheken (VOB), (2000) 2002 - 2009
Nationaal Archief, Den Haag
De juridische kanten van de bibliotheek worden steeds belangrijker, en vragen om gezamenlijk optreden. De Vereniging participeert daarom in de FOBID juridische Commissie. Daarnaast treedt ze op als vertegenwoordiger en vormt een delegatie die in de Stichting Onderhandelingen Leenrecht (StOL) de vergoeding voor het uitlenen door bibliotheken mede bepaalt. De uitbreiding van soorten media vraagt grote onderhandelkunde van de Vereniging.
De automatisering richtte zich steeds meer van interne werkprocessen naar nieuwe diensten, soms in samenwerking met andere (culturele) instellingen zoals museum en archief (Goudanet). De digitale bibliotheek wordt in concepten en deelontwerpen ontwikkeld vanuit lokale activiteiten naar een landelijk aanbod.
Versterking van de dienstverlening betekende in de ogen van de Vereniging ook een stroomlijning van werkprocessen. Ze trachtte dit te bereiken door de uitwerking van brancheformules en het introduceren en handhaven van standaards. Bibliotheken moesten zich ook sterker kunnen opstellen richting automatiseringsbranche en bijvoorbeeld vendor lock ins ontwijken.
De Vereniging zette ook nadrukkelijk in op een uitstraling van de branche. Daartoe moest allereerste het ‘marktbewustzijn’ worden vergroot: werken met Product-Markt-combinaties was een van de vernieuwingen. In een later stadium gevolgd door verfijnd klantenonderzoek zoals de publicatie: De klant is Koningin.
De kwaliteit moest worden verhoogd. De bekostigende overheid, primair de gemeenten, wilden graag garantie dat ze een kwaliteitsdienst in stand hielden. De afgesproken Richtlijn Basisbibliotheek was daarvoor een kader. Daarvoor werd een eigen toepassing van het INK model ontwikkeld waarvan het gebruik als managementinstrument voor Openbare Bibliotheken werd gestimuleerd. Onderdeel van dat kwaliteitstraject vormde het houden van onderzoek onder klanten en medewerkers. De Vereniging ontwierp naast het systeem van kwaliteitszorg (gericht op de interne bedrijfsorganisatie) een systeem van certificering, waartoe een aparte Stichting Certificering werd opgericht.
In feite had het rapport van de stuurgroep Meijer, Herstructurering Openbaar Bibliotheekwerk (2000) daartoe de aanzet gegeven door te wijzen op het belang van samenhang in een netwerk, vraaggericht opereren, (ICT)innovatie en intensieve samenwerking met sociaal maatschappelijke, educatieve en culturele instellingen op lokaal niveau. Meijer constateerde bovendien dat het van groot belang is dat er een dwingend en samenhangend systeem van kwaliteitszorg in de bibliotheeksector wordt gerealiseerd.
Overleg tussen de overheden resulteerde in het koepelconvenant, waarin IPO, VNG en OCW de gezamenlijke verantwoordelijkheid voor het stelsel van openbare bibliotheken in Nederland hebben onderstreept. In het koepelconvenant werd benadrukt dat bibliotheken deel moeten uitmaken van een samenhangend stelsel dat zich baseert op gelijke uitgangspunten, samenwerking en een minimumniveau van kwaliteit. In het bibliotheekcharter dat de bestuurlijke partijen (VNG-IPO en ministerie van OCW) eind 2009 sloten is het belang van certificering voor het netwerk van Openbare Bibliotheken nog eens onderstreept.
Onderzoek, Opleiding, Internationaal
De onderzoeken in de periode tot 2010 richten zich vooral op de managementkanten van de bibliotheek, zoals automatisering, organisatie, positionering en kostprijsberekening.
Ook de opleiding/cursussen richten zich op ICT en management, met uitzondering van het Studium Generale, gerealiseerd door het Wetenschappelijk Bureau.
Het Wetenschappelijk Bureau bereidde de instelling van een Leerstoel Openbaar Bibliotheekwerk aan de Universiteit van Amsterdam voor. Tevens legde het verbindingen met de wetenschappelijke bibliotheekwereld, voerde het overkoepelde FOBID secretariaat en verzorgde de internationale contacten en belangen, Europees (met o.a. EBLIDA) en internationaal (met IFLA). In een reeks van (Madurodam-)conferenties en seminars (Dutch Nordic Dialogue, Low Countries Library Link) stimuleerde de Vereniging internationale vak- en beleidsontwikkeling, introduceerde nieuwe concepten en behoorde tot de groep vooraanstaande bibliotheekverenigingen in internationaal verband.
Geschiedenis van het archiefbeheer
De verwerving van het archief
Het archief is voor langere tijd in beheer, niet in eigendom verkregen.
Aanwijzingen voor de gebruiker
Openbaarheidsbeperkingen
Volledig openbaar.
Materiële beperkingen
Het archief kent geen beperkingen voor het raadplegen van stukken als gevolg van slechte materiële staat.
Aanvraaginstructie
Openbare archiefstukken kunnen online worden aangevraagd en gereserveerd. U kunt dit ook via de terminals in de studiezaal van het Nationaal Archief doen. Om te kunnen reserveren dient u de volgende stappen te volgen:
U maakt een profiel aan op www.gahetna.nl, en logt vervolgens in
Via de archiefinventaris (alleen de beschrijvingen met rode nummers) selecteert u het gewenste archiefstuk door op de knop 'Reserveren' te klikken
In het volgende scherm geeft u aan op welke dag u het archiefstuk wilt inzien
Indien u zich bevindt in de studiezaal en een tafelnummer heeft ontvangen kunt u dit nummer vermelden. Als u geen tafelnummer heeft kunt u tafelnummer 777 laten staan
Vervolgens bevestigt u uw reservering door deze te versturen.
Verwant materiaal
Beschikbaarheid van kopieën
Inventarisnummers van dit archief zijn niet in kopievorm beschikbaar
Verwante archieven
De archieven van de taakvoorgangersvan de Nederlandse Bibliotheek en Lectuur Centrum (NBLC) zijn beschreven in de volgende archiefinventarissen:
nummer toegang 2.19.093: Inventaris van het archief van de Centrale Vereniging voor Openbare Leeszalen en Bibliotheken, (1853) 1906-1976
nummer toegang 2.19.132: Inventaris van het archief van het Nederlands Bibliotheek- en Lectuurcentrum (NBLC), (1900) 1972-1993 (1997)
nummer toegang 2.19.234: Inventaris van het archief van het Nederlandse Bibliotheek en Lectuur Centrum (NBLC), 1947-2002 (2006)
Beschrijving van de series en archiefbestanddelen
- Organisatie, 1.
  - Jaarverslagen, 1.1.
    - Jaarverslagen, 2002 - 2009; 1-6, 160; 6 pakken, 1 omslag
      - 2002, 1
      - 2003, 2
      - 2004, 3
      - 2005, 4
      - 2006, 5
      - 2007, 6
      - 2008, 2009, 160; omslag
  - Overleg, 1.2.
    - Vergaderstukken van het MT-overleg, 2002 - 2009; 7-39; 33 pakken
      - 2002, 7
      - januari - mei 2003, 8
      - juni - december 2003, 9
      - januari 2004, 10
      - februari - maart 2004, 11
      - april - mei 2004, 12
      - juni - augustus 2004, 13
      - september - oktober 2004, 14
      - november - december 2004, 15
      - januari - maart 2005, 16
      - april - mei 2005, 17
      - juni - augustus 2005, 18
      - september - oktober 2005, 19
      - november - december 2005, 20
      - januari - maart 2006, 21
      - april 2006, 22
      - mei 2006, 23
      - juni - september 2006, 24
      - oktober - december 2006, 25
      - januari - maart 2007, 26
      - maart 2007, 27
      - april - mei 2007, 28
      - juni - juli 2007, 29
      - augustus - oktober 2007, 30
      - oktober - december 2007, 31
      - januari - maart 2008, 32
      - april - mei 2008, 33
      - juni - september 2008, 34
      - september - oktober 2008, 35
      - november - december 2008, 36
      - januari - maart 2009, 37
      - april - juli 2009, 38
      - augustus - december 2009, 39
    - Agenda’s en notulen van ledenvergaderingen en bestuurlijke bijeenkomsten, die de ontvlechting betreffen, met bijlagen, 2004 - 2009; 40-45; 6 pakken
      - 2004, 40
      - 2005, 41
      - 2006, 42
      - 2007, 43
      - 2008, 44
      - 2009, 45
    - Vergaderstukken van de vergaderingen van het algemeen bestuur, 2004 - 2009; 46-69; 24 pakken
      - januari - februari 2004, 46
      - maart - april 2004, 47
      - mei - juni 2004, 48
      - juli - september 2004, 49
      - oktober 2004, 50
      - november - december 2004, 51
      - januari 2005, 52
      - maart - mei 2005, 53
      - juni - september 2005, 54
      - november - december 2005, 55
      - februari - April 2006, 56
      - mei - juni 2006, 57
      - juni - september 2006, 58
      - mei - november 2006, 59
      - bijlagen2007, 60
      - februari 2008, 61
      - maart 2008, 62
      - april 2008, 63
      - mei 2008, 64
      - juli - september 2008, 65
      - oktober - november 2008, 66
      - januari 2009, 67
      - februari - april 2009, 68
      - mei 2009, 69
    - Jaarplan 2006, 161
- Financiële Zaken, 2.
  - Begrotingen, 2.1.
    - Begrotingen, 2003 - 2007; 70-74; 5 pakken
      - 2003, 70
      - 2004, 71
      - 2005, 72
      - 2006, 73
      - 2007, 74
  - Subsidies, 2.2.
    - Stukken betreffende ontvangen subsidies, 2003 - 2008; 75-78; 4 pakken
      - 2003 - juni 2007, 75
      - 2004, 76
      - juni 2007 - juni 2008, 77
      - 2008, 78
  - Jaarrekeningen, 2.3.
    - Jaarrekeningen, 2003 - 2006; 79-82; 2 pakken en 2 omslagen
      - 2003, 79; 1 omslag
      - 2004, 80
      - 2005, 81; 1 omslag
      - 2006, 82
- Bibliotheekvernieuwing, 3.
  - Stukken over bibliotheekvernieuwing, 2002 - 2009; 83-90; 8 pakken
    - januari 2002 - juni 2003, 83
    - juli 2003 - december 2003, 84
    - januari 2004 - juni 2004, 85
    - juni 2006 - december 2004, 86
    - januari 2005 - mei 2005, 87
    - juni 2005 - december 2005, 88
    - 2006 - 2007, 89
    - 2008 - 2009, 90
- Herijking brancheformule, 4.
  - Stukken over de herijking van de brancheformule bibliotheeksystemen, 2001 - 2007; 91; 1 pak
- Projecten, 5.
  - Immigranten, 5.1.
    - Stukken over leesvoorziening voor immigranten, 92-94; 3 pakken
      - Project "Anderstaligen informatiepunt",2002 - 2009, 92
      - Project "Wisselcollecties immigranten",2003 - 2009, 93
      - Project "Tookit en inburgering",2006 - 2007, 94
  - Leesgehandicapten, 5.2.
    - Projecten voor leesgehandicapten, 2003 - 2009; 95-108; 11 pakken en 3 omslagen
      - Project "Zoeken in de bibliotheek",2002 - 2003, 95; 1 omslag
      - Project `Le Sage ten Broeke`,2003/2009, 96
      - Project `Alliantie`,2004 - 2009, 97
      - Project `Laaggeletterdheid`,2005 - 2009, 98
      - Project `Taallijn VVE`,2005 - 2008, 99
      - Project `Bibliobus in Zeeland`,2005, 100; 1 omslag
      - Project `Loket aangepast lezen`,2006 - 2007, 101
      - Project `Gebruikersraad aangepast lezen`,2006 - 2008, 102
      - Project `Handboek voor de samenleving-GIDS`,2006 - 2008, 103
      - Project `Dedicon`,2006 - 2008, 104
      - Project `CBB`,2006 - 2008, 105
      - Project `Media in de wijk`,2006 - 2009, 106
      - Project `Bouwen aan de basis`,2007 - 2008, 107; 1 omslag
      - Project `Aangepast lezen`,2008/2009, 108
    - Project `Werk zat`, 2006 - 2009; 109-113; 5 pakken
      - 2006, 109
      - januari 2007 - juni 2007, 110
      - juli 2007 - december 2007, 111
      - 2008, 112
      - 2009, 113
  - Scholieren, 5.3
    - Stukken over projecten voor scholieren, 2001 - 2009; 114-118; 4 pakken en 1 omslag
      - Project `Schoolmediatheek, werk in uitvoering`,2001 - 2008, 114
      - Project `Nationale Voorleesdag`,2003 - 2006, 115
      - Project `Schoolmediatheek, een impulsplan`,2004 - 2005, 116
      - Project `Casanova`,2004 - 2006, 117
      - Project `Een leven lang leren`,2009, 118; 1 omslag
- Automatisering, 6.
  - Interne automatisering, 6.1.
    - Stukken over automatisering bij de VOB, 2003 - 2009; 119-123; 5 pakken
      - Project `PVE ten bate van RFID`,2003 - 2006, 119
      - Project `OGD, inrichting domain controller`,2006 - 2007, 120
      - Project `OGD, Totaal Beheer`,2006 - 2007, 121
      - Project `Uitbesteding ICT`,2007, 122
      - Project `Vervanging van werkstations`,2007 - 2008, 123
  - Externe automatisering, 6.2.
    - Stukken over automatisering en automatiseringsprojecten bij bibliotheken, (2000), 2002 - 2008; 124-132; 7 pakken en 2 omslagen
      - Project `Nationale Bibliotheekkaart`,2000 - 2008, 124
      - Project `Aquabrowser`,2002 - 2003, 125
      - Project `Landelijk lenen, lokaal leveren`,2003, 126
      - Project `Rapportge ITC-projecten`,2003, 127; 1 omslag
      - Project `Contentintegratie virtuele mediatheek`,2008, 128; 1 omslag
      - Project `Aladin`,2003 - 2004, 129
      - Project `Goudanet`,2003 - 2006, 130
      - Project `Digitaal erfgoed in Nederland’ ,2004 - 2006, 131
      - Project `PVE ten bate van keurmerk automatisering`,2007, 132
    - Stukken betreffende het project `Herijking brancheformule bibliotheekautomatisering, 2003 - 2008; 133-136; 4 pakken
      - 2003 - 2004, 133
      - 2005, 134
      - 2006 - 2007, 135
      - 2008, 136
- Huisstijl, 7.
  - Stukken betreffende de ontwikkeling van een huisstijl, 2009; 137; 1 omslag
- Rechten, 8.
  - Stukken betreffende de wetgeving met betrekking tot het leenrecht, 2001 - 2005; 138; 1 pak
- Juridische Zaken., 9.
  - Stukken betreffende de gerezen geschillen rond de aanvraag tot surseance van betaling door de Stichting Symbiose, 2004; 139; 1 omslag
- Scholing/Opleiding, 10.
  - Stukken betreffende ICT-cursussen op het gebied van management, 2002 - 2005; 140; 1 pak
- Contacten met andere organisaties, 11.
  - Contact met een bibliotheek in Kroatie, 2003 - 2007; 141; 1 pak
- Onderzoek, 12.
  - Stukken betreffende benchmarkonderzoek bij andere bibliotheken, 2003 - 2008; 142-145; 4 pakken
    - 2003 - 2005, 142
    - 2006, 143
    - 2007, 144
    - 2008, 145
  - Stukken betreffende automatiseringsonderzoek door Stichting Laurens, 2000 - 2006; 146; 1 pak
  - Stukken betreffende een organisatie-onderzoek door Stichting Laurenzo, 2003 - 2005; 147; 1 pak
  - Onderzoek naar de positionering van de Openbare Bibliotheken, 2004 - 2007; 148; 1 pak
  - Onderzoek naar de kostprijsberekening in de Openbare Bibliotheek, 2007; 149; 1 pak
- Internationale contacten/symposia, 13.
  - Stukken over diverse symposia en internationale conferenties, 2000 - 2008; 150-156; 7 pakken
    - Info-points (jaarverslagen). 1996-2002, 150
    - Bologna (symposia),2006 - 2011, 151
    - Dutch-Danish dialogue,2000 - 2008, 152
    - Low Countries Library links,2000 - 2006, 153
    - Low Countries Library links,2007 - 2008, 154
    - Symposia,2004 - 2008, 155
    - Learning Library,2003 - 2007, 156
- Wetenschappelijk Bureau, 14.
  - Stukken over diverse onderwerpen van het Wetenschappelijk Bureau, 2002 - 2009; 157-159; 3 pakken
    - 2002 - 2005, 157
    - 2006 - 2009, 158
    - Onderzoeken/Oprichting P.A. Tiele Academie, 159
  - Nader in te voegen stukken., 2003 - 2009; 162; 1 omslag